臺灣臺中地方法院刑事判決　　　　　　　　　　九十一年度訴字第一八七三號
　　公　訴　人　臺灣臺中地方法院檢察署檢察官
　　被　　　告　吳正文
右列被告因公共危險等案件，經檢察官提起公訴（九十一年度偵字第一二六五０號）
，本院判決如左：
    主  文
吳正文投棄毒物，而污染魚池，致生公共危險，累犯，處有期徒刑玖月。扣案編號一
之綠色寶特瓶壹只，沒收。
    事  實
一、吳正文前曾於民國九十年間因公共危險案件，經本院於九十年五月二日以九十年
    度中交簡字第三九七號判處有期徒刑三月確定，而於同年月二十四日易科罰金執
    行完畢。竟猶不知悔改，復基於投棄毒物而污染水體及毀損之犯意，於九十一年
    （起訴書誤載為九十年）二月二十二日上午十時二十分許，進入臺中縣霧峰鄉○
    ○路與四德路交岔口附近，由詹益恒經營之「大大釣魚池」內釣魚，並將裝有殺
    蟲劑「安殺番」成分之綠色寶特瓶攜至該釣魚池內，而於下午一時二十分其離開
    魚池前某時，趁人未注意之際，將該只裝有殺蟲劑「安殺番」成分之綠色寶特瓶
    投棄至該釣魚池內，而污染該魚池之水質，足以生損害於詹益恒及致生該池水因
    隨時被放流而污染其他水體、水源或其內毒魚可能遭人畜誤食之公共危險。嗣於
    同日下午二時許，因詹益恒發覺釣魚池內之烏鰡、鯉魚、草魚、大頭鰱等各種魚
    類翻肚浮上水面，旋即陸續死亡約二萬公斤而報警處理，並自魚池中撈起編號一
    之綠色寶特瓶一只送鑑驗後，檢測出含有殺蟲劑「安殺番」之毒物成分，始循線
    查悉上情。
二、案經詹益恒訴由臺中縣警察局霧峰分局報請臺灣臺中地方法院檢察署檢察官偵查
    起訴。
    理  由
一、訊據被告吳正文固坦承曾於九十一年二月二十二日上午十時二十分許，前往上開
    大大釣魚池釣魚，且於當日下午一點二十分許始離開等情不諱；惟矢口否認有何
    投棄毒物及毀損之犯行，辯稱：伊當日未攜帶該只扣案編號一之綠色寶特瓶至魚
    池，亦未於魚池內見過該只寶特瓶，並無投棄毒物致魚類死亡之情云云。然查：
（一）被告當日確曾自其所騎乘之機車內取出前揭扣案編號一之綠色寶特瓶，並於釣
      魚時擺放在側，離去時則未將該只寶特瓶帶走等事實，業據告訴人詹益恒迭次
      於警詢及偵查時指述甚詳，並有告訴人繪製之現場圖附卷足參，且證人即當日
      在場之釣客謝樹泉及陳群芳於警詢及偵查中亦均證稱確曾見被告身旁之地上擺
      放前揭扣案編號一之寶特瓶等語詳實，則被告辯稱該只扣案編號一之綠色寶特
      瓶非伊帶至魚池云云，已屬可疑。再者，告訴人詹益恒於本院審理時指陳：「
      我沒在魚池販賣寶特瓶裝的梅子綠茶，被告通常都喝啤酒及維士比，當日被告
      陸續跟我叫啤酒及維士比，被告的機車停在他坐的位置後面，我拿維士比去被
      告的位置時，有看到被告從他機車拿出綠色寶特瓶裝的東西，拿的時候還掉下
      去，被告有撿起來，因為他來我這邊從未喝過這種飲料，所以我印象很深刻。
      」等語，核與證人謝樹泉於本院審理時結證陳稱：「我早上九點進去，約十二
      點二十分左右離開，當天一直坐在被告的正對面，直到我離開前，被告都沒換
      位置，我的魚線還勾到他的魚線，被告有站起來，他站起來時我有看到他旁邊
      有擺綠色寶特瓶，因他旁邊沒坐其他人，只是偶爾有一、二個人過去找他說話
      ，所以我認為那個瓶子是他的，他的後方距離一步左右還停放一輛機車，我有
      看到他騎機車進來，沒注意到他瓶子怎麼拿出來，只注意他身邊擺放一瓶綠色
      罐子，旁邊還有些酒瓶，我十二點二十分左右走，一點左右開始換池，我走之
      前，被告身邊還有那瓶梅子綠的寶特瓶。」、「（問：當天看到的寶特瓶是否
      這個瓶子？提示扣案之寶特瓶二瓶）只有看到那瓶大一點即編號一之綠色瓶子
      ，沒有看到另一個小罐即編號二的瓶子。」及「被告進場後約十點半左右開始
      跟老闆叫飲料（叫維士比或啤酒），約間隔一、二十分鐘就叫一瓶飲料，一般
      都不會很常叫，我認為他故意找老闆麻煩，我坐在老闆的攤子前面，因此有特
      別注意他。」等語，以及證人陳群芳於本院審理時證稱：「當天我是早上十點
      三十分左右進去釣魚，釣至下午二點三十分，我釣魚時有看到被告，不曉得他
      幾點進去，我進去時他已在裡面了，因我們坐的位置換來換去，中午十二點左
      右我坐在他旁邊，大約坐到十二點二十分左右，我沒看到他拿綠色寶特瓶進去
      ，但有看到他身旁有放一個綠色的寶特瓶，就是裝綠茶飲料的寶特瓶，裡面裝
      的東西是液態的，類似茶葉的顏色，比茶葉的顏色還要深，我坐在他旁邊時就
      看到他將寶特瓶擺放在旁邊，他旁邊還有四、五瓶維士比的瓶子，我坐在被告
      的右手邊距離他約二、三公尺，被告的左手邊還有坐別的人，但距離比我距離
      被告的距離還遠，約五、六公尺。」、「（問：當天看到的寶特瓶是否是照片
      中所示的瓶子？）是的，就是這個瓶子，但我沒有看到被告將瓶子丟下魚池，
      下午一點時，我們有換到Ｂ池，被告也有換池，但沒注意到被告有無將綠色寶
      特瓶一起帶過去，我跟他坐旁邊的時候，沒看到被告動那個綠色寶特瓶，綠色
      寶特瓶跟被告距離約半公尺，與其他維士比的瓶子放在一起，約二點左右魚就
      開始浮上來，那時被告已經離開。」、「（問：告訴人釣魚池內所販賣的飲料
      ，有無這種寶特瓶裝的？）釣魚池裡沒有賣這種寶特瓶裝的飲料。」等語均相
      符，而被告復自承其與告訴人認識一、二年，並不認識證人謝樹泉及陳群芳，
      且與告訴人及證人均無怨隙等情在卷，則告訴人詹益恒與證人賴樹泉、陳群芳
      自均無攀構上情而誣陷被告之理，是告訴人及證人指陳被告曾攜帶前揭扣案編
      號一之綠色寶特瓶至魚池，且自機車內取出後即一直擺放在其座位附近，離去
      時則未一併帶走等情，應核與事實相符。準此，已足見被告辯稱其未曾攜帶綠
      色寶特瓶至魚池，亦未於魚池內見過該只扣案編號一之寶特瓶云云，顯係矯飾
      卸責之詞，委無可取。
（二）次查，魚池內之魚類乃自當日下午二時左右起即陸續死亡達約二萬公斤，且因
      遭投棄毒物於魚池中而死亡，事後則經員警自該魚池內撈起一只裝有毒物即扣
      案編號一之綠色寶特瓶等情，業據告訴人詹益恒指述甚詳，並經證人陳群芳於
      警詢及本院審理時證述詳實，且有照片四幀附卷足參，而檢察官將該只扣案編
      號一之印有梅子綠茶等字樣之綠色寶特瓶送請內政部警政署刑事警察局鑑驗之
      結果，瓶內雖已無液體殘留，惟取其內壁之沖洗液分析後，復檢測出瓶內含有
      殺蟲劑「安殺番」之成分，而上述化學成分乃係有毒，若吸入或吞入有致命危
      險，倘經由皮膚吸附也有高度危險性，且眼睛及皮膚處及安殺番會有灼傷危險
      ，若燃燒會產生刺激性或有毒之氣體，而控制火場火勢的水或稀釋毒物的水，
      均會造成污染，有該局九十一年四月二十二日刑鑑字第０九一００八三０九五
      號鑑驗通知書及函附之安殺番說明資料在卷可按，而顯與告訴人於案發後自行
      以扣案編號二之寶特瓶採集該魚池內之水質送鑑驗之結果有所差異，則該魚池
      內之魚類確係當日遭人投棄該只扣案編號一之綠色寶特瓶於魚池內，始遭瓶內
      之毒物污染致死等情，應堪認定。蓋因將告訴人採集之樣品送鑑驗之結果，除
      含有殺蟲劑「安殺番」之成分外，另檢驗出含有殺菌劑苯甲酚（Ｃｒｅｓｏｌ
      ）成分及微量鈉等不具急毒性之元素，此有鑑驗通知書及Ｃｒｅｓｏｌ說明資
      料附卷足參，亦即排除殺蟲劑「安殺番」之成分外，其餘成分尚不具毒害魚群
      致死之結果，是扣案編號一之綠色寶特瓶應係當日始遭人棄置於魚池中，且其
      內僅含前揭安殺番等毒物成分，否則檢驗之結果應與告訴人事後自魚池中採集
      樣品所含之成分相同，始為合理，故可見魚池內之魚類確係因殺蟲劑「安殺番
      」之毒性而死亡，且此種「安殺番」之毒物乃自該只當日遭投棄之綠色寶特瓶
      中所釋出甚明。
（三）又查，雖告訴人詹益恆、證人謝樹泉及陳群芳均陳稱渠等並未親見被告將該只
      扣案之寶特瓶丟入魚池內等情在卷；然而，被告係自其機車內取出該只已裝有
      毒物之寶特瓶，並於釣魚時擺置在側，且其間均未飲用該瓶寶特瓶內之液體，
      而不斷向詹益恒購買魚池內販售之維士比等酒類飲用，另被告於當日下午一時
      二十分許離開魚池時，確未將攜帶之該只綠色寶特瓶帶走，事後則於被告之座
      位旁發現該只寶特瓶之瓶蓋，而扣案編號一之該只寶特瓶事後乃自魚池中撈起
      等情，既據告訴人詹益恒及證人謝樹泉於本院審理時陳稱在卷，而證人陳群芳
      於警詢時亦指陳：「下午一點時，我們要從第一個魚池換到中午的第二個魚池
      ，被告吳正文到第二個魚池釣一下子就離開，而被告換到第二個魚池釣魚時，
      我就沒有發現那只深色寶特瓶了。」等情詳實，當可見被告自始即有攜帶該只
      裝有毒物之寶特瓶至魚池釣魚，並伺機投棄該只寶特瓶於魚池內之意圖，且離
      去前確有將該只寶特瓶投棄於魚池中之行為甚明，蓋以被告既非欲供自己於魚
      池內飲用或欲於離開魚池後另作其他使用，豈有攜帶該只裝有毒害人畜液體之
      寶特瓶至魚池，並將之取出而一直置放在座位旁，其後復未將該只寶特瓶一併
      帶走之理。從而，被告辯稱該只扣案之寶特瓶非其攜帶至現場，其並未投棄毒
      物魚池內之魚類死亡云云，即非足取。
（四）末查，前揭釣魚池乃係告訴人供不特定人垂釣之營業場所，且魚池內均係草魚
      等可食用之魚類等情，業據告訴人詹益恆於警詢及偵查中陳稱在卷，復有現場
      照片附卷可參，則該魚池內之魚類若經釣客釣取而食用，客觀上即有毒害人體
      之可能，準此，被告投棄上開毒物於釣魚池之行為，已致生人畜或其他動物之
      生命、身體及健康之公共危險至明。綜上可見，被告以前揭情詞置辯，均非足
      取。本案事證明確，被告之犯行，堪予認定。
二、核被告吳正文投棄上開毒物於釣魚池，造成魚池內魚類死亡之行為，係犯刑法第
    一百九十條之一第一項之投棄有毒物質致生公共危險罪及同法第三百五十四條之
    毀損罪。被告以一投棄毒物之行為同時觸犯上開二罪名，為想像競合犯，應依刑
    法第五十五條規定，從一重之投棄毒物罪處斷。被告前曾因公共危險案件，經本
    院於九十年五月二日以九十年度中交簡字第三九七號判處有期徒刑三月確定，而
    於同年月二十四日易科罰金執行完畢，有臺灣臺中地方法院檢察署刑案資料查註
    紀錄表及臺灣高等法院被告全國前案紀錄表附卷足憑，其於受有期徒刑之執行完
    畢後，五年以內再犯本件有期徒刑以上之罪名，為累犯，應依刑法第四十七條規
    定，加重其刑。爰審酌被告自承其與告訴人素無怨隙，竟故為前揭犯行，又其犯
    罪之手段，投棄毒物於範圍廣闊之魚池中毒害魚群及污染水質，將致生人畜生命
    、身體之公共危險甚鉅，又否認犯行之犯罪後態度等一切情狀，量處如主文所示
    之刑，以示儆懲。扣案編號一之綠色寶特瓶一只，係被告所有，供本案犯罪所用
    之物，業據告訴人詹益恒及證人謝樹泉、陳群芳指稱在卷，應依刑法第三十八條
    第一項第二款之規定，宣告沒收之。至扣案編號二之寶特瓶一只，乃係告訴人詹
    益恆事後自行填裝魚池內之水質供鑑驗，尚非被告所有之物等情，業據告訴人詹
    益恆陳稱在卷，爰不另為沒收之諭知，附此敘明。
據上論斷，應依刑事訴訟法第二百九十九條第一項前段，刑法第一百九十條之一第一
項、第三百五十四條、第五十五條、第四十七條、第三十八條第一項第二款，罰金罰
鍰提高標準條例第一條前段，判決如主文。
中      華      民      國      九十一    年    十二    月    二十      日
                                臺灣臺中地方法院刑事第二庭
                                        法  官  許  惠  瑜
右正本證明與原本無異。
如不服本判決，應於判決送達後十日內，向本院提出上訴狀（應附繕本），上訴於臺
灣高等法院臺中分院。
                                        書記官
中      華      民      國      九十一    年    十二    月    二十      日
附錄論罪科刑法條：
刑法第一百九十條之一第一項（流放毒物罪）
投棄、放流、排出或放逸毒物或其他有害健康之物，而污染空氣、土壤、河川或其他
水體，致生公共危險者，處五年以下有期徒刑。
刑法第三百五十四條（毀損器物罪）
毀棄、損壞前二條以外之他人之物或致令不堪用，足以生損害於公眾或他人者，處二
年以下有期徒刑、拘役或五百元以下罰金。
